【裁判字號】    90,上易,2801
【裁判日期】    901210
【裁判案由】    贓物
【裁判全文】
臺灣高等法院刑事判決                            九十年度上易字第二八一號
    上  訴  人  臺灣板橋地方法院檢察署檢察官
    被      告  甲○○
    選任辯護人  湯應欽
    被      告  乙○○○
    選任辯護人  馬金生
右上訴人因被告贓物案件，不服臺灣板橋地方法院九十年度易字第六０號，中華民國
九十年三月三十日第一審判決（起訴案號：臺灣板橋地方法院檢察署八十九年度偵字
第六九七一號）提起上訴，本院判決如左：
    主  文
上訴駁回。
    理  由
一、公訴意旨略以：被告甲○○於民國八十八年十一月十七日某時，在自己經營位於
    臺北縣三重市重陽抽水站對面之舊貨集散場，明知某不詳姓名之人所兜售之櫃子
    把手一千五百十二公斤（該櫃子把手係告訴人丙○○於八十八年十一月十七日之
    不詳時間，在臺北縣蘆洲市○○路四二二巷八五號一樓工廠內，遭不詳姓名之人
    所竊取）係來源不明之贓物，仍予以買受，並於八十八年十一月十八日，在上址
    將該櫃子把手一千五百十二公斤，以每公斤新台幣（下同）二十元之價格，出售
    予知情之楊全寶（另為不起訴之處分），又楊全寶於八十八年十一月十八日十五
    時許，在臺北縣三重市○○路○段一九六巷二八號乙○○○之倉庫，將上開櫃子
    把手以每公斤二十三元之價格出售予知情之乙○○○，嗣經警於八十八年十一月
    二十日受理丙○○報案後，循線在乙○○○上開倉庫查獲，並扣得剩餘之櫃子把
    手九百九十三公斤。因認被告二人均涉犯刑法第三百四十九條第二項之故買贓物
    罪嫌云云。
二、按犯罪事實應依證據認定之，無證據不得推定其犯罪事實。又不能證明被告犯罪
    者，應諭知無罪之判決。刑事訴訟法第一百五十四條、第三百零一條第一項分別
    定有明文。又按證人之證述，固得採為被告之犯罪證據，惟必須無瑕疵可指，且
    又查與事實相符，始得為之，證據本身如有瑕疵，則在此瑕疵未能究明前，尚不
    得採為有罪之根據。再被告之自白，雖為證據之一種，但依刑事訴訟法第一百五
    十六條第一項規定，被告之自白，須非出於強暴、脅迫、利誘、詐欺、違法羈押
    或其他不正之方法，且與事實相符者，始得為證據。又依同條第二項規定，被告
    之自白，不得作為有罪判決之唯一證據，仍應調查其他必要之證據，以察其是否
    與事實相符。立法目的乃欲以補強證據擔保自白之真實性，亦即以補強證據之存
    在，藉之限制自白在證據上之價值，防止偏重自白，發生誤判之危險。以被告之
    自白，作為其自己犯罪之證明時，尚有此危險；以之作為其他共犯之罪證時，不
    特在採證上具有自白虛偽性之同樣危險，且共犯者之自白，難免有嫁禍他人，而
    為虛偽供述之危險。是則利用共犯者之自白，為其他共犯之罪證時，其證據價值
    如何，按諸自由心證主義之原則，固屬法院自由判斷之範圍。但共同被告不利於
    己之陳述，雖得採為其他共同被告犯罪之證據，惟此項不利之陳述，須無瑕疵可
    指，且就其他方面調查，又與事實相符者，始得採為其他共同被告犯罪事實之認
    定。若不為調查，而專憑此項供述，即為其他共同被告犯罪事實之認定，顯與刑
    事訴訟法第一百五十六條第二項之規定有違。因之，現行刑事訴訟法下，被告之
    自白，或共同被告不利於己之陳述，其證明力並非可任由法院依自由心證主義之
    原則，自由判斷，而受相當之限制，有證據法定主義之味道，即尚須另有其他必
    要之補強證據，來補足其自白之證明力，始得採為斷罪資料（最高法院八十七年
    度台上字第二一二三號、二五八○、三一八二、三四七二、三五二五號判決可資
    參照）。末按刑法上之故買贓物罪，行為人主觀上尚必須知其為贓物而決意有償
    取得，方能購成本罪，即行為人於故買贓物之時，必須知其所故買之物為他人犯
    財產罪所得之物，始負本罪之罪責，否則如故買時毫無所知，即無由構成本罪，
    而以本罪相繩。
三、本件公訴意旨認被告二人涉有前開刑法第三百四十九條第二項之故買贓物罪嫌，
    無非係以：告訴人丙○○之指述、證人楊全寶之證詞及楊全寶交付被告甲○○之
    淡水一信票號ＬＲ四九二五０支票影本乙紙，況上述櫃子把手並非廢棄物品，乃
    他人委託告訴人代為刨光之新品，被告乙○○○謂不知係贓物，顯難置信等為其
    論據。然訊據被告甲○○固對票號ＪＤ四九二五○號係證人楊全寶交付，其並於
    支票背面上註記「美玉」二字後轉交友人吳聯財提示等情坦承不諱，並有臺北縣
    三重市農會九十年一月十日（九十）重農信字第一一二號函乙紙及該文原影本在
    卷足憑，然堅詞否認有何故買贓物之犯行，並辯稱：伊未曾向他人購買告訴人丙○○失竊之櫃子把手，亦未轉售予楊全寶，右揭ＪＤ四九二五○號支票係楊全寶
    於八十八年十一月十六日向伊購買紅銅二萬元所交付等語，而被告乙○○○固坦
    承於上述時地，以每公斤二十三元之代價，向楊全寶購買告訴人失竊之櫃子把手
    等情不諱，惟亦否認有何故買贓物之犯行，並以：伊以溶化廢料為業，伊以為該
    櫃子把手係他人丟棄，始購入打算溶化成鋁合金塊，因該把手有大有小，看起來
    舊舊的，實不知係告訴人失竊之物等語置辯。
四、經查：
  (一)本案系爭櫃子把手一千五百十二公斤，係告訴人丙○○在十一月十七日夜間失竊
    ，後來在臺北縣三重市○○路○段一九六巷二八號乙○○○之倉庫內找回九百多
    公斤等情，為丙○○指證明確並出具贓物認領保管單乙紙附於偵查卷可稽。然此
    僅能證明上開物件為失竊之贓物，尚不能直接據以認定上開櫃子把手即係被告甲○○向他人買受而轉售予證人楊全寶，及被告乙○○○於購買上述櫃子把手時，
    已有贓物之認識。
  (二)次查，證人即於偵查中同被列為被告之楊全寶於警局初訊中陳稱：伊於八十八年
    十一月十八日十四時許，在臺北縣三重市○○○路重陽抽水站對面之收購廢五金
    工廠，向負責人吳文結收購一包重一千五百十二公斤鋅合金之櫃子把手廢料，並
    直接與吳文結買賣，因伊沿路走，看到該工廠便自行前往詢問並購買該批廢料，
    共給付現金一萬元及淡水一信票號ＬＲ四九二五○號、面額二萬元之支票乙紙予
    吳文結等語（詳偵查卷宗第八頁），嗣於八十九年二月二十九日之警訊覆訊中供
    述：伊於八十八年十一月十七日十五時許，在臺北縣三重市○○○路重陽抽水站
    對面，將現金一萬元及面額二萬元之支票乙紙交付予吳文結之妻甲○○，上開支
    票票號為ＪＤ四九二五○號，非第一次所述之ＬＲ四九二五○號等語（詳偵查卷
    宗第五頁反面），復於偵查中供稱：扣案之櫃子把手係伊至甲○○位於臺北縣三
    重市污水處理場向吳文結購入，係吳文結拿出上開把手出賣予伊，伊則將錢交予
    甲○○，係於八十八年十一月十七日購買等語（詳偵查卷宗第三三頁），繼於原
    審審理中陳稱：係於八十八年八月六日向甲○○購買丙○○失竊之櫃子把手等語
    （詳原審九十年三月二十七日審判筆錄），前後互核，就證人楊全寶購買告訴人
    失竊櫃子把手之時間究為八十八年十一月十八日十四時許或八十八年十一月十七
    日十五時許或八十八年八月六日，又充為上述櫃子把手價金之支票票號係為ＪＤ
    四九二五○號或ＬＲ四九二五○號，及究係向吳文結或被告甲○○購買右開櫃子
    把手等情，其供述顯有所歧異。再右開櫃子把手係於八十八年十一月十七日夜間
    遭不詳姓名之人竊取乙節，業據失主丙○○於偵訊中陳明無訛（詳偵查卷宗第三
    三頁反面），何以證人楊全寶得於八十八年十一月十七日十五時許該櫃子把手失
    竊前，自被告甲○○處購得該櫃子把手，是證人楊全寶右揭不利於被告甲○○之
    供述顯有瑕疵，自不得以該證人上述有瑕疵之指證，遽為不利被告甲○○之認定
    。
  (三)再查，卷附票號ＪＤ四九二五○號之支票，其票載發票日為八十八年十一月十六
    日，倘證人楊全寶供述於八十八年十一月十七日或十一月十八日向被告甲○○購
    買前開贓物為真，依交易常情而論，支票發票日當載為交易當日，何以票載發票
    日非八十八年十一月十七日或十一月十八日，復參佐證人楊全寶於原審審理中證
    述：因當天現金不夠，所以發票日才開前一天等語（詳原審九十年三月二十七日
    審判筆錄），既證人楊全寶現金不足，何以其於開立該支票之際，未將發票日押
    後，反將之提前，使持票人得以提早兌現該支票，從而證人楊全寶是否確曾向被
    告甲○○購買上開贓物並交付抵付買賣價金之前述支票，即難遽予採信，從而此
    部分亦不足為被告甲○○不利之認定。
  (四)復諸證人楊全寶迭於偵訊及原審調查中證述：伊不知上述櫃子把手為贓物，後來
    以每公斤二十三元之代價轉賣給乙○○○，亦未向乙○○○說櫃子把手之來源，
    出賣予乙○○○時，櫃子把手係舊的，規格有大有小，並用大袋子裝，裡頭裝得
    亂七八糟等語，並提出該把手拍照二張在卷足稽（詳偵查卷宗第三二頁反面、原
    審九十年一月八日訊問筆錄、三月二十七日審判筆錄），經本院調取扣案之上述
    把手觀之，其形狀、新舊情形相合，告訴人丙○○於告訴時亦供明上開櫃子把手
    尚未刨光（見偵查卷第十頁），則外觀上略顯陳舊，與一般新品之櫃子把手顯有
    差異，無從由外觀判斷是否合法來源。參諸楊全寶係以收集廢五金轉賣為業，此
    由其陳述即可明（詳偵查卷宗第八頁反面），則以經營廢料溶化為業之被告乙○○○，自從事於收集廢五金為業務之證人楊全寶處購得上開櫃子把手，亦無何違
    反一般交易常規，是被告乙○○○自始辯稱渠不知為竊贓，即堪採信。
  (五)是被告乙○○○認系爭櫃子把手係廢料而以每公斤二十三元之價格買進，亦無悖
    於常情。再揆諸常理，一般櫃子把手並無明確之資料或證明文件，可供辨識其明
    確來源，自櫃子把手之外觀上亦無從判別是否具有合法，自無從僅憑被告乙○○○因買賣而持有上開櫃子把手之客觀事態，驟然推論其主觀上具有明知該等把手
    來源有異之贓物認識。除外又查無其他積極證據足認被告二人有何刑法第三百四
    十九條第二項之故買贓物犯行，原審因而認不能證明被告二人犯行，而諭知二人
    均無罪之判決。經核均無不合。
五、檢察官上訴意旨略以證人楊全寶確係向被告甲○○購買本件贓物櫃子把手，業據
    證人楊全寶於偵審中指證明確，被告甲○○對此矢口否認，亦證其故買贓物心虛
    之處，又被害人丙○○所失竊之櫃子把手雖未經刨光，然均係新品，且數量達千
    餘公斤，被告乙○○○辯稱以為是廢料云云，亦僅屬事後卸責之詞，難以採信云
    云。然不能遽採楊全寶之證詞為被告甲○○不利之認定，及被告乙○○○係如何
    在不知贓物下買受，均經原審詳查，並說明其所憑之證據，已如上述，上訴意旨
    仍執陳詞，指摘原判決不當，為無理由，應予駁回。
據上論斷，應依刑事訴訟法第三百六十八條，判決如主文。
本案經檢察官李進誠到庭執行職務。
中      華      民      國      九十      年     十二     月     十     日
                              臺灣高等法院刑事第十三庭
                                  審判長法  官   蔡    燉
                                        法  官   盧  彥  如
                                        法  官   黃  聰  明
右正本證明與原本無異。
不得上訴。
                                        書記官   錢  艷  鳳
中      華      民      國       九十     年     十二     月     十     日


司法院資訊處製作；財團法人民間司法改革基金會備份。
